---
title: "Actividad 4B del Reto"
author: "Equipo4"
date: "2022-10-07"
output:
  pdf_document: default
  word_document: default
---

```{r setup, include=FALSE}
knitr::opts_chunk$set(echo = TRUE)
```

# Equipo 4 \| Integrantes:

Rubén Darías Castro Terrazas - A00833945 Participación: 100%

Isaac Alexis López Paredes - A01747148 Participación: 100%

César Castro Quintero - A01742286 Participación: 100%

Jorge Raúl Rocha López - A01740816 Participación: 100%


# Pregunta rectora de investigación

De los clasificados como positivos a Covid, ¿en qué proporción las personas sin comorbilidades tienen más posibilidad de sobrevivir que las que tienen diabetes o hipertensión en lo que va de este año? ¿Es la misma proporción que la de hace un año?

## Variables asociadas:

1.  Fecha de Defunción

2.  Diabetes

1 = Sí \| 2 = No






# Código base
```{r,echo=FALSE}

#Añadimos la librerías:
library(tidyverse)

#Leemos la base de datos de nuestra muestra:
datos = read.csv("muestra120k.csv")

# Se crea una variable con las personas que fueron positivos a covid:
Pos_cov = subset(datos,datos$CLASIFICACION_FINAL==1 |datos$CLASIFICACION_FINAL==2|datos$CLASIFICACION_FINAL==3)

# Hacemos una subclasificación de las personas fallecidads que dieron positivas a covid:
Pos_fal = subset(Pos_cov, Pos_cov$FECHA_DEF !="9999-99-99")
D=table(Pos_fal$DIABETES,Pos_fal$FECHA_DEF)

# Con comorbilidades
CC=subset(Pos_cov,Pos_cov$DIABETES=="1" | Pos_cov$EPOC=="1" | Pos_cov$ASMA=="1" | Pos_cov$INMUSUPR=="1" | Pos_cov$HIPERTENSION=="1" | Pos_cov$OTRA_COM=="1" | Pos_cov$CARDIOVASCULAR=="1" | Pos_cov$RENAL_CRONICA=="1" | Pos_cov$OBESIDAD=="1" | Pos_cov$TABAQUISMO=="1")

# Sin comorbilidades
SC=subset(Pos_cov,Pos_cov$DIABETES=="2" & Pos_cov$EPOC=="2" & Pos_cov$ASMA=="2" & Pos_cov$INMUSUPR=="2" & Pos_cov$HIPERTENSION=="2" & Pos_cov$OTRA_COM=="2" & Pos_cov$CARDIOVASCULAR=="2" & Pos_cov$RENAL_CRONICA=="2" & Pos_cov$OBESIDAD=="2" & Pos_cov$TABAQUISMO=="2")

#--------------------------------SOBREVIVIENTES--------------------------------------#


Pos_sob = subset(Pos_cov, Pos_cov$FECHA_DEF=="9999-99-99")
y=dim(Pos_sob)
Total_sob=y[1]

Pos_sob$FECHA_SINTOMAS = as.POSIXct(Pos_sob$FECHA_SINTOMAS)
Pos_sob$AÑO = format(Pos_sob$FECHA_SINTOMAS, format="%Y")

# Sobrevivientes en 2020
Sob_2020 = subset(Pos_sob, Pos_sob$AÑO==2020)
sobv_2020 = dim(Sob_2020)
Total_sob_2020 = sobv_2020[1]

# Sobrevivientes en 2021
Sob_2021 = subset(Pos_sob, Pos_sob$AÑO==2021)
sobv_2021 = dim(Sob_2021)
Total_sob_2021 = sobv_2021[1]

# Sobrevivientes en 2022
Sob_2022 = subset(Pos_sob, Pos_sob$AÑO==2022)
sobv_2022 = dim(Sob_2022)
Total_sob_2022 = sobv_2022[1]

#Información de los sobrevivientes con diabetes: 
Sob_diabetes = subset(Pos_sob, Pos_sob$DIABETES=="1")

total_sob_diabetes2 = dim(Sob_diabetes)
total_sob_diabetes = total_sob_diabetes2[1]



Sob_d_2020 = subset(Sob_diabetes, Sob_diabetes$AÑO==2020)
td_2020 = dim(Sob_d_2020)
total_sd_2020 = td_2020[1]

Sob_d_2021 = subset(Sob_diabetes, Sob_diabetes$AÑO==2021)
td_2021 = dim(Sob_d_2021)
total_sd_2021= td_2020[1]


Sob_d_2022 = subset(Sob_diabetes, Sob_diabetes$AÑO==2022)
td_2022 = dim(Sob_d_2022)
total_sd_2022 = td_2022[1]

#Información sobrevivientes hipertensión
Sob_hipertension = subset(Pos_sob, Pos_sob$HIPERTENSION=="1")


total_sob_hp2 = dim(Sob_hipertension)
total_sob_hipertension = total_sob_hp2[1]


Sob_h_2020 = subset(Sob_hipertension, Sob_hipertension$AÑO==2020)
th_2020 = dim(Sob_h_2020)
total_sh_2020 = th_2020[1]

Sob_h_2021 = subset(Sob_hipertension, Sob_hipertension$AÑO==2021)
th_2021 = dim(Sob_h_2021)
total_sh_2021 = th_2021[1]

Sob_h_2022 = subset(Sob_hipertension, Sob_hipertension$AÑO==2022)
th_2022 = dim(Sob_h_2022)
total_sh_2022 = th_2022[1]

#Información sobrevivientes sin comorbilidades:
Sob_sc =  subset(Pos_sob, Pos_sob$DIABETES=="2" & Pos_sob$EPOC=="2" & Pos_sob$ASMA=="2" & Pos_sob$INMUSUPR=="2" & Pos_sob$HIPERTENSION=="2" & Pos_sob$OTRA_COM=="2" & Pos_sob$CARDIOVASCULAR=="2" & Pos_sob$RENAL_CRONICA=="2" & Pos_sob$OBESIDAD=="2" & Pos_sob$TABAQUISMO=="2")

Sob_sc_2020 = subset(Sob_sc, Sob_sc$AÑO==2020)
ssc_2020 = dim(Sob_sc_2020)
total_ssc_2020 = ssc_2020[1]

Sob_sc_2021 = subset(Sob_sc, Sob_sc$AÑO==2021)
ssc_2021 = dim(Sob_sc_2021)
total_ssc_2021 = ssc_2021[1]

Sob_sc_2022 = subset(Sob_sc, Sob_sc$AÑO==2022)
ssc_2022 = dim(Sob_sc_2022)
total_ssc_2022 = ssc_2022[1]

# Sobrevivientes sin diabetes
Pos_sob_sin_diabetes = subset(Pos_sob, Pos_sob$DIABETES !=1)
yu = dim(Pos_sob_sin_diabetes)
total_sob_sin_diabetes =yu[1]

# Sobrevivientes sin hipertension
Pos_sob_sin_hipertension = subset(Pos_sob, Pos_sob$HIPERTENSION != 1)
hu = dim(Pos_sob_sin_hipertension)
total_sob_sin_hipertension  = hu[1]

#-----------------------------FILTRADO DE FALLECIDOS--------------------------------#

#Se crea una variable para el total de fallecidos
x = dim(Pos_fal)
Total_fal = x[1]

Pos_fal$FECHA_DEF = as.POSIXct(Pos_fal$FECHA_DEF)
Pos_fal$AÑO_FAL = format(Pos_fal$FECHA_DEF, format="%Y")

#Se crea una variable para los fallecidos en todo el 2020:
Fal_2020 = subset(Pos_fal, Pos_fal$AÑO_FAL==2020)
fall_2020 = dim(Fal_2020)
Total_fal_2020 = fall_2020[1]

#Se crea una variable para los fallecidos en todo el 2021:
Fal_2021 = subset(Pos_fal, Pos_fal$AÑO_FAL==2021)
fall_2021 = dim(Fal_2021)
Total_fal_2021 = fall_2021[1]

#Se crea una variable para los fallecidos en todo el 2022:
Fal_2022 = subset(Pos_fal, Pos_fal$AÑO_FAL==2022)
fall_2022 = dim(Fal_2022)
Total_fal_2022 = fall_2022[1]

#Separamos a las personas fallecidas que tenían diabetes
fal_diabetes = subset(Pos_fal,Pos_fal$DIABETES =="1")
z = dim(fal_diabetes)
Total_fal_diabetes =z[1]

#Separamos a las personas fallecidas que tenían hipertensión
fal_hipertension = subset(Pos_fal, Pos_fal$HIPERTENSION=="1")
y = dim(fal_hipertension)
Total_fal_hipertension =y[1]

#Separamos a las personas que no tenían comorbilidades:
fal_sc = subset(Pos_fal, Pos_fal$DIABETES=="2" & Pos_fal$EPOC=="2" & Pos_fal$ASMA=="2" & Pos_fal$INMUSUPR=="2" & Pos_fal$HIPERTENSION=="2" & Pos_fal$OTRA_COM=="2" & Pos_fal$CARDIOVASCULAR=="2" & Pos_fal$RENAL_CRONICA=="2" & Pos_fal$OBESIDAD=="2" & Pos_fal$TABAQUISMO=="2")
g = dim(fal_sc)
Total_fal_sc = g[1]  

#---------------------------------FALLECIDOS-----------------------------------#
# Fallecidos sin diabetes
fal_sin_diabetes =subset(Pos_fal, Pos_fal$DIABETES != 1)
Pos_fal_sin_diabetes = dim(fal_sin_diabetes)
total_fal_sin_diabetes = Pos_fal_sin_diabetes[1]

#Fallecidos que no tenían hipertensión:
fal_sn_hipertension = subset(Pos_fal, Pos_fal$HIPERTENSION != 1)
bgh = dim(fal_sn_hipertension)
total_fal_sin_hipertension = bgh[1]  

# Fallecidos que tenían hipertensión en el 2020
fh_2020 = subset(fal_hipertension, fal_hipertension$AÑO_FAL==2020)
t_fh_2020 = dim(fh_2020)
total_fh_2020 = t_fh_2020[1]

# Fallecidos que tenían hipertensión en el 2021
fh_2021 = subset(fal_hipertension, fal_hipertension$AÑO_FAL==2021)
t_fh_2021 = dim(fh_2021)
total_fh_2021 = t_fh_2021[1]
 
 # Fallecidos que tenían hipertensión en el 2022
fh_2022 = subset(fal_hipertension, fal_hipertension$AÑO_FAL==2022)
t_fh_2022 = dim(fh_2022)
total_fh_2022 = t_fh_2022[1]

# Fallecidos que tenían diabates en el 2020
fd_2020 = subset(fal_diabetes, fal_diabetes$AÑO_FAL==2020)
t_fd_2020 = dim(fd_2020)
total_fd_2020 = t_fd_2020[1]

# Fallecidos que tenían diabates en el 2021
fd_2021 = subset(fal_diabetes, fal_diabetes$AÑO_FAL==2021)
t_fd_2021 = dim(fd_2021)
total_fd_2021 = t_fd_2021[1]

# Fallecidos que tenían diabates en el 2022
fd_2022 = subset(fal_diabetes, fal_diabetes$AÑO_FAL==2022)
t_fd_2022 = dim(fd_2022)
total_fd_2022 = t_fd_2022[1]


# Fallecidos sin comorbilidades en el 2020
fal_sc_2020 = subset(fal_sc, fal_sc$AÑO_FAL==2020)
sc_2020 = dim(fal_sc_2020)
total_sc_2020 = sc_2020[1]


#Fallecidos in comorbilidades en el 2021
fal_sc_2021 = subset(fal_sc, fal_sc$AÑO_FAL==2021)
sc_2021 = dim(fal_sc_2021)
total_sc_2021 = sc_2021[1]

#Fallecidas sin comorbilidades en el 2022
fal_sc_2022 = subset(fal_sc, fal_sc$AÑO_FAL==2022)
sc_2022 = dim(fal_sc_2022)
total_sc_2022 = sc_2022[1]

#-----------------------------PROPORCIONES DE FALLECIDOS-----------------------------------#

# --------------TOTAL--------------------#
# Proporción diabetes
p_fd_total=Total_fal_diabetes/Total_fal

# Proporción hipertensión
p_fh_total=Total_fal_hipertension/Total_fal

#Proporción s/comorbilidades:
p_sc_total=Total_fal_sc/Total_fal

# --------------2020--------------------#

# Proporcion diabetes
p_fd_2020=total_fd_2020/Total_fal_2020
p_sd_2020=total_sd_2020/Total_sob_2020

#Proporción hipertensión
p_fh_2020=total_fh_2020/Total_fal_2020

#Proporción s/comorbilidades
p_sc_2020=total_sc_2020/Total_fal_2020
p_ssc_2020=total_ssc_2020/Total_sob_2020

# --------------2021---------------------#

# Proporcion diabetes
p_fd_2021=total_fd_2021/Total_fal_2021
p_sd_2021=total_sd_2021/Total_sob_2021

#Proporción hipertensión
p_fh_2021=total_fh_2021/Total_fal_2021

#Proporción s/comorbilidades
p_sc_2021= total_sc_2021/Total_fal_2021
p_ssc_2021=total_ssc_2021/Total_sob_2021

# -------------2022-----------------#

# Proporcion diabetes
p_fd_2022=total_fd_2022/Total_fal_2022
p_sd_2022=total_sd_2022/Total_sob_2022

#Proporción hipertensión
p_fh_2022=total_fh_2022/Total_fal_2022

#Proporción s/comorbilidades
p_sc_2022=total_sc_2022/Total_fal_2022
p_ssc_2022=total_ssc_2022/Total_sob_2022
```

# Medidas descriptivas de las variables

## Tablas de contingencia

```{r,echo=FALSE}
#Tabla comparativa de sobrevivientes y fallecidos por año,  con diabetes 

tabla_com_sob_fal_diabetes = matrix(c(total_sd_2020, total_sd_2021, total_sd_2022, total_fd_2020, total_fd_2021, total_fd_2022), ncol=3, byrow=TRUE)

colnames(tabla_com_sob_fal_diabetes) = c("2020", "2021", "2022")
rownames(tabla_com_sob_fal_diabetes) = c("Sí sobrevivió", "No sobrevivió")


tabla_comp_diabetes = as.table(tabla_com_sob_fal_diabetes)
tabla_comp_diabetes
```
```{r,echo=FALSE}
tabla_com_d = matrix(c(total_sob_diabetes,Total_fal_diabetes,total_sob_sin_diabetes,total_fal_sin_diabetes),ncol = 2, byrow = TRUE)


colnames(tabla_com_d) = c("Sí sobrevivio", "No sobrevivio")
rownames(tabla_com_d) = c("Con diabetes", "Sin diabetes")


tabla_com_diabetes = as.table(tabla_com_d)
tabla_com_diabetes
```
```{r,echo=FALSE}
# Tabla de proporciones de sobrevivientes
resumen_sob=matrix(c(p_sd_2020,p_ssc_2020,p_sd_2021,p_ssc_2021,p_sd_2022,p_ssc_2022),ncol=2,byrow=TRUE) 
colnames(resumen_sob)=c("Con diabetes","Sin comorbilidades")
rownames(resumen_sob)=c("2020","2021","2022")  
tabla_proporciones_sob=as.table(resumen_sob) 
tabla_proporciones_sob
```

## Gráficas

### Diabéticos
```{r,echo=FALSE}
T = table(Pos_cov$DIABETES)
T = prop.table(T) 
names(T) = c("Sí","No","No especificado")
etiquetas <- c(round(T[1]*100,2),round(T[2]*100,2),round(T[3]*100,2))
T
pie(T,labels=etiquetas,col=c("#E36B2C","#109DFA","#C82A54"),main="Diagnosticados con diabetes")
legend("bottomleft",names(T),cex=0.79,fill = c("#E36B2C","#109DFA","#C82A54"))
```
### Año
```{r,echo=FALSE}
Num_sob=table(Pos_sob$AÑO)
Num_fal=table(Pos_fal$AÑO)

m=as.table(matrix(c(24022,40922,49416,2602,2615,423),nrow=2,ncol=3,byrow = TRUE))
colnames(m)=c("2020","2021","2022")
row.names(m)=c("Sobrevivientes","Fallecidos")
m

barplot(m,main="Pacientes por año",ylab = "Total",col=c("#109DFA","#C82A54"))
legend("topleft",row.names(m),fill=c("#109DFA","#C82A54"))
```
### Comorbilidades
```{r,echo=FALSE}
total_sc=dim(SC)[1]
total_cc=dim(CC)[1]
total_ne=120000-(total_sc+total_cc)
comorbilidades=as.table(matrix(c(total_sc/120000,total_cc/120000,total_ne/120000),ncol=3))
row.names(comorbilidades)=c("Proporción")
colnames(comorbilidades)=c("Sin","Con","No especificado")
etiquetas=c(round(comorbilidades[1]*100,2),round(comorbilidades[2]*100,2),round(comorbilidades[3]*100,2))

pie(comorbilidades,labels=etiquetas,col=c("#E36B2C","#109DFA","#C82A54"))
legend("topleft",c("Sin","Con","No especificado"),fill =c("#E36B2C","#109DFA","#C82A54"))
```


### Proporción de sobrevivientes
```{r,echo=FALSE}
barplot(t(tabla_proporciones_sob),
        main="Proporción de personas que sobrevivieron",
        xlab="Año",ylab="Proporción",
        col=c("#C82A54", "#109DFA"),
        legend.text=colnames(tabla_proporciones_sob),
        args.legend = list(x="bottomleft",inset = c(0,-0.3),cex=0.75),
        beside = TRUE)
```

### Número de sobrevivientes
```{r,echo=FALSE}
sobrevivientes=matrix(c(total_sd_2020, total_ssc_2020,total_sd_2021, total_ssc_2021,total_sd_2022, total_ssc_2022),ncol=2,byrow=TRUE)
colnames(sobrevivientes)=c("Con diabetes", "Sin Comorbilidades")
rownames(sobrevivientes)=c("2020","2021","2022")
tabla_sobrevivientes=as.table(sobrevivientes) 

barplot(t(tabla_sobrevivientes),
        main="Número de personas que sobrevivieron",
        xlab="Año",ylab="Número",
        col= c("#C82A54", "#109DFA"), 
        legend.text=colnames(sobrevivientes),
        args.legend = list(x="topleft",inset = c(0.05,0)),
        beside=TRUE)
```






# Análisis estadístico

## Intervalos de confianza

### Verdadera proporción de sobrevivientes de diabetes en 2020
```{r,echo=FALSE}
pbarra=p_sd_2020
qbarra=1-pbarra
n=Total_sob_2020

alfa=0.01

z_alfa=abs(qnorm(alfa/2))

Error=sqrt(pbarra*qbarra/n)

Li=pbarra-z_alfa*Error
Ls=pbarra+z_alfa*Error

cat("La verdadera proporción se encuentra entre el intervalo en [",Li,",",Ls,"]
con un nivel de confianza de ",100 * (1 - alfa),"%")
```
```{r,echo=FALSE}
plot(0, ylim=c(0, 2), xlim=c(0.1,0.12), yaxt="n", ylab="",xlab="Proporción",main="Proporción de personas con diabetes que sobrevivieron en 2020")
axis(2, at=c(1), labels =c("Intervalo 1"))
arrows(Li, 1, Ls, 1, angle=90, code=3, length=0.1, lwd=2)
points(pbarra, 1, pch=19, cex=1.1)
abline(v=.7,col="red")
text(pbarra,0.8,"0.1096")
```

### Diferencia de proporciones de sobrevivientes con diabetes y sin comorbilidades de 2020 a 2021
```{r,echo=FALSE}
x=c(total_ssc_2020,total_ssc_2021)
n=c(Total_sob_2020,Total_sob_2021)

x2=c(total_sd_2020,total_sd_2021)

prop.test(x,n,conf.level = 0.99)
prop.test(x2,n,conf.level = 0.99)
```
```{r,echo=FALSE}
plot(0, ylim=c(0, 3), xlim=c(-0.1,0.07), yaxt="n",xlab="Diferencia de proporciones",ylab="",main="Sobrevivientes en 2020 y sobreviventes en 2021")
axis(2, at=c(1,2), labels=c("S/c","C/d"))
arrows(-0.08536, 1, -0.06786, 1, angle=90, code=3, length=0.1, lwd=2)
arrows(0.03917, 2, 0.051358, 2, angle=90, code=3, length=0.1, lwd=2)
points(0.7463-0.8229, 1, pch=19, cex=1.1)
points(0.1096-0.0643, 2, pch=19, cex=1.1)
text(-0.07666,0.8,"-0.076")
text(0.0453,1.8,"0.045")
abline(v=0,col="red")
```

### Diferencia de proporciones de sobrevivientes con diabetes y sin comorbilidades de 2021 a 2022
```{r,echo=FALSE}
x=c(total_ssc_2022,total_ssc_2021)
n=c(Total_sob_2021,Total_sob_2022)

x2=c(total_sd_2021,total_sd_2022)

prop.test(x,n,conf.level = 0.99)
prop.test(x2,n,conf.level = 0.99)
```
```{r,echo=FALSE}
plot(0, ylim=c(0, 3), xlim=c(-0.09,0.07), yaxt="n",xlab="Diferencia de proporciones",ylab="",main="Sobrevivientes en 2021 y sobreviventes en 2022")
axis(2, at=c(1,2), labels=c("S/c","C/d"))
arrows(-0.0651, 1, -0.0502, 1, angle=90, code=3, length=0.1, lwd=2)
arrows(0.0033, 2, 0.011, 2, angle=90, code=3, length=0.1, lwd=2)
points(0.7258-0.7835, 1, pch=19, cex=1.1)
points(0.0643-0.0568, 2, pch=19, cex=1.1)
text(-0.0577,0.8,"-0.057")
text(0.0075,1.8,"0.007")
abline(v=0,col="red")
```
### Diferencia de proporciones de sobreviventes sin comorbilidades y sobrevivientes con diabetes
```{r,echo=FALSE}
# 2020
x=c(total_ssc_2020,total_sd_2020)
n=c(Total_sob_2020,Total_sob_2020)
prop.test(x,n)
```
```{r,echo=FALSE}
Li1=0.6298
Ls1=0.6435
diff1=.7463-.1096
```

```{r,echo=FALSE}
#2021
x=c(total_ssc_2021,total_sd_2021)
n=c(Total_sob_2021,Total_sob_2021)
prop.test(x,n)
```
```{r,echo=FALSE}
Li2=0.7541
Ls2=0.7630
diff2=.8229-0.0643
```

```{r,echo=FALSE}
#2022
x=c(total_ssc_2022,total_sd_2022)
n=c(Total_sob_2022,Total_sob_2022)
prop.test(x,n)
```
```{r,echo=FALSE}
Li3=0.7894
Ls3=0.7969
diff3=.85-.0568
```

```{r,echo=FALSE}
plot(0, ylim=c(0, 4), xlim=c(0.6,0.8), yaxt="n",xlab="Diferencia de proporciones",ylab="",main="Sobrevivientes s/c y sobrevivientes c/d")
axis(2, at=c(1,2,3), labels=c("2020","2021","2022"))
arrows(Li1, 1, Ls1, 1, angle=90, code=3, length=0.1, lwd=2)
arrows(Li2, 2, Ls2, 2, angle=90, code=3, length=0.1, lwd=2)
arrows(Li3, 3, Ls3, 3, angle=90, code=3, length=0.1, lwd=2)
points(diff1, 1, pch=19, cex=1.1)
points(diff2, 2, pch=19, cex=1.1)
points(diff3, 3, pch=19, cex=1.1)
text(diff1,0.8,"0.6367")
text(diff2,1.8,"0.7593")
text(diff3,2.8,"0.7932")
abline(v=0,col="red")
```






## Pruebas de hipótesis

### Independencia de sobrevivir o no con diabetes

$H_0$: Sobrevivr es independiente de diabetes

$H_1$: Sobrevivir no es independiente

Se rechaza $H_0$ si:

• Regla clasica: $|\chi^2_*| > \chi^2_o$

• Regla del valor valor p: p < 0.05
```{r,echo=FALSE}
chi_0=qchisq(1-0.05,1) # Valor frontera
cat("Chi_0=",chi_0)
```
```{r,echo=FALSE}
tabla_com_diabetes
chisq.test(tabla_com_diabetes)
```
Conclusión:

$$|\chi^2_*|=5867 > 3.8414=\chi^2_o$$
$$p=2.2*10^{-16}<0.05$$
Por lo tanto se rechaza $H_o$ y se concluye que tener diabetes no es independiente de sobrevivir con un 95% de confianza.



### Proporción de fallecidos menor a 0.7

```{r,echo=FALSE}
prop.test(total_fd_2020,Total_fal_2020,p=0.7,alternative="less")
```

### Proporción de sobrevivientes con diabetes de 2020 a 2021
$$H_0:p_1-p_2=0$$
$$H_1:p_1-p_2>0$$
Se rechaza $H_0$ si:

• Regla del valor valor p: p < 0.05
```{r,echo=FALSE}
x=c(total_sd_2020,total_sd_2021)
n=c(Total_sob_2020,Total_sob_2021)

prop.test(x,n,alternative="greater",conf.level = 0.99)
```

### Proporción de sobrevivientes sin comorbilidades de 2020 a 2021
$$H_0:p_1-p_2=0$$
$$H_1:p_1-p_2>0$$
Se rechaza $H_0$ si:

• Regla del valor valor p: p < 0.05
```{r,echo=FALSE}
x=c(total_ssc_2020,total_ssc_2021)
n=c(Total_sob_2020,Total_sob_2021)

prop.test(x,n,alternative="less",conf.level = 0.99)
```

### Proporción de sobrevivientes con diabetes de 2021 a 2022
$$H_0:p_1-p_2=
0$$
$$H_1:p_1-p_2>0$$
Se rechaza $H_0$ si:

• Regla del valor valor p: p < 0.05
```{r,echo=FALSE}
x=c(total_sd_2021,total_sd_2022)
n=c(Total_sob_2021,Total_sob_2022)

prop.test(x,n,alternative="greater",conf.level = 0.99)
```


### Proporción de sobrevivientes sin comorbilidades de 2021 a 2022
$$H_0:p_1-p_2=0$$
$$H_1:p_1-p_2>0$$
Se rechaza $H_0$ si:

• Regla del valor valor p: p < 0.05
```{r,echo=FALSE}
x=c(total_ssc_2021,total_ssc_2022)
n=c(Total_sob_2021,Total_sob_2022)

prop.test(x,n,alternative="less",conf.level = 0.99)
```


### Diferencia de proporciones de sobrevivientes con diabetes y sin comorbilidades en 2020
$$H_0:p_1-p_2=0$$
$$H_1:p_1-p_2>0$$
Se rechaza $H_0$ si:

$p<0.05$

```{r,echo=FALSE}
p1=total_ssc_2020
p2=total_sd_2020
x=c(p1,p2)

n1=Total_sob_2020
n2=Total_sob_2020
n=c(n1,n2)

prop.test(x,n,alternative="greater")
```
$$p=2.2*10^{-16}<0.05$$
Por lo tanto se rechaza $H_0$ y se puede decir con un nivel de confianza del 95% que la proporción de sobrevivientes sin comorbilidades es mayor que la de sobrevivientes con diabetes




### Diferencia de proporciones de sobrevivientes con diabetes y sin comorbilidades en 2021
$$H_0:p_1-p_2=0$$
$$H_1:p_1-p_2>0$$
Se rechaza $H_0$ si:

$p<0.05$

```{r,echo=FALSE}
p1=total_ssc_2021
p2=total_sd_2021
x=c(p1,p2)

n1=Total_sob_2021
n2=Total_sob_2021
n=c(n1,n2)

prop.test(x,n,alternative="greater")
```
$$p=2.2*10^{-16}<0.05$$
Por lo tanto se rechaza $H_0$ y se puede decir con un nivel de confianza del 95% que la proporción de sobrevivientes sin comorbilidades es mayor que la de sobrevivientes con diabetes




### Diferencia de proporciones de sobrevivientes con diabetes y sin comorbilidades en 2022
$$H_0:p_1-p_2=0$$
$$H_1:p_1-p_2>0$$
Se rechaza $H_0$ si:

$p<0.05$

```{r,echo=FALSE}
p1=total_ssc_2022
p2=total_sd_2022
x=c(p1,p2)

n1=Total_sob_2022
n2=Total_sob_2022
n=c(n1,n2)

prop.test(x,n,alternative="greater")
```
$$p=2.2*10^{-16}<0.05$$
Por lo tanto se rechaza $H_0$ y se puede decir con un nivel de confianza del 95% que la proporción de sobrevivientes sin comorbilidades es mayor que la de sobrevivientes con diabetes




# Referencias:

Ciotti, M., Ciccozzi, M., Terrinoni, A., Jiang, W. C., Wang, C. B., & Bernardini, S. (2020). The COVID-19 pandemic. Critical reviews in clinical laboratory sciences, 57(6), 365-388.

Organización Mundial de la Salud. Coronavirus. (2020). Recuperado de: <https://www.who.int/es/health-topics/coronavirus#tab=tab_1>

Organización Panamericana de la Salud. Brote de enfermedad por el Coronavirus COVID-19. (2021). Recuperado de: <https://www.paho.org/es/temas/coronavirus/brote-enfermedad-por-coronavirus-covid-19>
